臺灣高等法院刑事判決
110年度上易字第933號
上  訴  人  
即  被  告  陳光祺


            陳彥明


共      同
選任辯護人  董郁琦律師(法扶律師)  
            李思慧律師        
上列上訴人因詐欺案件，不服臺灣桃園地方法院109年度易字第9
74號，中華民國110年3月18日第一審判決（起訴案號：臺灣桃園
地方檢察署108年度偵字第31305號），提起上訴，本院判決如下
：
    主  文
原判決撤銷。
陳光祺共同犯詐欺取財罪，處有期徒刑貳月，如易科罰金，以新
臺幣壹仟元折算壹日。 
陳彥明共同犯詐欺取財罪，處有期徒刑貳月，如易科罰金，以新
臺幣壹仟元折算壹日。 
    犯罪事實
陳光祺、陳彥明為父子，詎其等明知陳彥明所有之車牌號碼000-
000 號普通重型機車（下稱系爭機車）有2 副機車鑰匙，且並無
出售系爭機車及交付系爭機車全部鑰匙之真意，竟意圖為自己不
法之所有，基於詐欺取財之犯意聯絡，於民國108 年5 月12日上
午9 時許，在桃園市○○區○○○街00號「人安基金會」中壢平安站
（下稱人安基金會中壢站）內，由陳光祺、陳彥明一同向羅俊鑑
佯稱：欲以新臺幣（下同）4,000 元出售該機車，致羅俊鑑誤信
為真，因而陷於錯誤，遂當場交付4,000 元予陳光祺為清點，陳
光祺復將該筆款項交予陳彥明為收執，隨後陳彥明即與羅俊鑑簽
立買賣協議書，並交付系爭機車鑰匙1 副、行車執照及保險卡予
羅俊鑑，雙方並約定之後再行辦理系爭機車過戶事宜，之後陳光
祺、陳彥明即與羅俊鑑一同走至人安基金會中壢站外之街道上，
假意將系爭機車交付給羅俊鑑，塑造其等已完成交付系爭機車之
外觀，陳光祺、陳彥明旋即步行離去現場。嗣羅俊鑑在取得系爭
機車後，即將系爭機車停放在人安基金會中壢站外之附近走廊，
惟陳光祺、陳彥明嗣於108 年5 月20日至21日上午7 時之期間內
之某時許，至人安基金會中壢站外之附近走廊，持原先留存之備
份機車鑰匙將系爭機車私自取回，後經羅俊鑑於108 年5 月21日
上午7 時許發現系爭機車遭人取走，並於108 年5 月22日晚間6 
時44分許，騎車行經桃園市中壢區新中北路與新中一街口時，見
陳光祺正騎乘系爭機車搭載陳彥明，始悉受騙。
    理  由
一、程序事項：
  ㈠證人張秀玲於偵訊、原審審理時之證述，具有證據能力：
    按被告以外之人於偵查中向檢察官所為陳述，除顯有不可信
    之情況者外，得為證據，刑事訴訟法第159條之1第2項亦有
    明文。偵查中檢察官對被告以外之人（包括證人、鑑定人、
    告訴人、被害人及共同被告等）所為之偵訊筆錄，性質上屬
    於傳聞證據。惟現階段刑事訴訟法規定檢察官代表國家偵查
    犯罪、實施公訴，依法其有訊問被告、證人及鑑定人之權，
    證人、鑑定人且須具結，而實務運作時，檢察官偵查中向被
    告以外之人所取得之陳述，原則上均能遵守法律規定，不致
    違法取供，其可信度極高。職是，被告以外之人前於偵查中
    已具結而為證述，除反對該項供述得具有證據能力之一方，
    已釋明「顯有不可信之情況」之理由外，應認該證人於偵查
    中之陳述具有證據能力。查證人張秀玲於檢察官偵訊時所為
    之證述，係基於證人地位，經合法具結所為之言詞陳述，且
    查無檢察官違法取證而有「顯有不可信之情況」，上訴人即
    被告陳光祺、陳彥明及其等之辯護人，亦未曾提及檢察官於
    偵查時有何不法取證之情形，亦未釋明上開證述有何「顯有
    不可信之情況」，依卷存證據資料復未見有此情況，審酌上
    開證據資料製作時之情況，無不當取證及證明力明顯過低之
    瑕疵，認以之作為證據應屬適當，故證人張秀玲於偵訊時所
    為之證述自有證據能力；況證人張秀玲於原審審理時業經到
    庭具結證述接受詰問，業已保障被告2人行使詰問權，核為
    業經合法調查之證據，依法自具有證據能力。另證人張秀玲
    於原審審理時證述，係證人張秀玲於原審審理時，以證人之
    身分到庭，並經具結而為，當具有證據能力（至辯護人所執
    證人張秀玲所為之證述內容實屬傳聞云云，顯有誤認，詳參
    下述）。
　㈡當事人及辯護人對於本院作為得心證依據之被告以外之人（
    除前述張秀玲部分外）於審判外之陳述，未於言詞辯論終結
    前聲明異議，本院審酌各項證據作成時之狀況，認為並無不
    可信或不適當之情事，依刑事訴訟法第159條之5第1項規定
    ，有證據能力。　　
二、訊據上訴人即被告陳光祺、陳彥明固坦認，其等有於108 年
    5 月12日上午9 時許，在人安基金會中壢站內，向告訴人羅
    俊鑑出售系爭機車，且由被告陳彥明與告訴人在前開地點簽
    署買賣協議書，告訴人並同時支付4,000元予被告陳彥明，
    嗣被告陳光祺曾於108 年5 月22日晚間6 時44分許，騎乘系
    爭機車搭載被告陳彥明行經桃園市中壢區新中北路與新中一
    街口時遭告訴人當場攔停等節，惟均矢口否認有何前述詐欺
    取財之犯行，被告陳光祺辯稱：我與陳彥明並沒有騙告訴人
    ，因為買賣當天只有把系爭機車給告訴人試騎，之後我與陳
    彥明就把系爭機車騎走了，並沒有交付系爭機車及機車鑰匙
    給告訴人，且當下陳彥明會拿出行照，也只是為了試乘機車
    及填寫合約，當初說好一個禮拜禮拜過戶，之後我們想說改
    變心意不出售了，即打電話聯繫告訴人，然均聯繫無著云云
    ；另被告陳彥明則辯以：買賣當天我只有給告訴人試騎系爭
    機車，並沒有把機車交給告訴人，後來告訴人說他有案底無
    法過戶，我當然不放心把車輛給他，怕他拿去犯案，我也後
    悔跟告訴人簽立買賣契約，於是我想毀約並把錢退給告訴人
    ，但告訴人不肯，且再三懇求我，於是我就想說等他一個禮
    拜，但一個禮拜後我即聯繫不上告訴人，之後在5月20日告
    訴人就來搶奪我的機車云云。經查：
  ㈠被告陳光祺、陳彥明為父子關係。而系爭機車為被告陳彥明
    所有，被告2人於108 年5 月12日上午9 時許，一同在桃園
    市○○區○○○街00號之人安基金會中壢站內，與告訴人洽談買
    賣系爭機車事宜，由被告陳彥明與告訴人簽立買賣協議書，
    並由被告陳光祺收受告訴人所交付之買賣價金4,000 元後，
    被告陳光祺再將該筆款項交予被告陳彥明收執，嗣被告陳光
    祺於108 年5 月22日晚間6 時44分許，騎乘系爭機車搭載被
    告陳彥明行經桃園市中壢區新中北路與新中一街口時遭告訴
    人當場攔停等情，業據被告陳光祺、陳彥明供承在卷，核與
    告訴人於警詢、偵訊暨原審審理時之所證情節吻合（偵字卷
    第10、11、16頁，他字卷第50、165 頁，原審易字卷第334 
    、335頁），復有買賣協議書影本、系爭機車之中華民國交
    通部機車行車執照影本、人安基金會中壢站內之監視器錄影
    影像之擷取畫面片、桃園市中壢區新中北路與新中一街路口
    監視器畫面翻拍照片、臺灣桃園地方檢察署勘驗筆錄、系爭
    機車之公路監理電子閘門資料、交通部公路總局新竹區監理
    所中壢監理站109 年3 月23日竹監壢站字第1090071855號函
    及所檢附之歷次機車過戶登記書影本、交通部公路總局新竹
    區監理所中壢監理站110 年1 月7 日竹監壢站字第11000049
    71號函及所檢附機車車主歷史查詢單、歷次過戶登記書影本
    暨原審就人安基金會中壢站內之監視器錄影影像、人安基金
    會中壢站外街道上之監視器錄影影像所為之勘驗筆錄在卷可
    按（他字卷第7 、8 、115 至118 、119 、175 至207 、25
    1 、253 至257 頁，原審易字卷第242至247、295至301頁）
    ，是前揭事實，洵堪認定。
　㈡被告陳光祺、陳彥明確有事實欄所示之詐欺取財之行為，有
    下列證據足資證明，茲分述如下：
　⒈被告陳光祺、陳彥明於108 年5 月12日上午9 時許，與告訴
    人在人安基金會中壢站內，商討買賣系爭機車事宜，期間告
    訴人即交付現金4,000 元予被告陳光祺、陳彥明為清點、收
    執，被告陳彥明即與告訴人簽立買賣協議書，並交付系爭機
    車之鑰匙1 支、行車執照及保險卡正本予告訴人，雙方並約
    定之後再辦理系爭機車過戶事宜。嗣被告2人即與告訴人一
    同行至人安基金會中壢站外之街道上，並將系爭機車交付予
    告訴人後，被告陳彥明、陳光祺旋即離去，而告訴人即將系
    爭機車停放在人安基金會中壢站外之附近走廊等節，業據告
    訴人先後於警詢、偵訊及原審審理時指訴一致（偵字卷第10
    、11、16，他字卷第50、165 頁，原審易字卷第334 、335 
     頁），核無瑕疵。
  ⒉徵諸證人張秀玲於偵訊時證稱：我是人安基金會的義工。被
    告2人與告訴人簽立機車買賣契約的當下我不在，我是回到
    基金會之後，發現停車格多了1輛機車，我問告訴人，他說
    是跟陳彥明、陳光祺買的，我當天有聽到告訴人說，他是用
    4,000 元買的，告訴人當天也有給我看行照及鑰匙等語（他
    字卷第51、52頁）；復於原審審理時證稱：當時剛好是108 
    年的母親節，我休息回去楊梅，回來的時候看到告訴人平常
    停車的地方怎麼多了1輛機車，告訴人就說他買了1輛機車，
    並拿4,000 元的收據給我看，還有行照、保險證、機車鑰匙
    、安全帽給我看等語（原審易字卷第343 頁），可知證人張
    秀玲於偵訊、原審審理時就告訴人於前開時、地，告知以4,
    000元之價金向被告2人購入機車，告訴人並出示行照及機車
    鑰匙等物予其觀視，且其有在人安基金會中壢站外看見多停
    放1輛機車等情，前後陳述全然吻合。審酌證人張秀玲僅係
    就其前開親身經歷、見聞而為陳述，復與本件毫無利害關係
    ，其殊無恣意為不實證詞之動機；復其證稱，其有在人安基
    金會中壢站外看見停放多1輛機車之情，核與告訴人陳稱其
    將機車停放在人安基金會中壢站外之情吻合；另參之告訴人
    於原審審理期日，當庭提出系爭機車之鑰匙1 副、行車執照
    及保險卡正本並供原審拍照，亦有原審之審理筆錄及翻拍照
    片附卷可考（原審易字卷第340 、365 至373 頁），堪認告
    訴人確係持有系爭機車之鑰匙、行車執照及保險卡，足資佐
    證證人張秀玲前開陳稱，告訴人提出行照、保險證、機車鑰
    匙予其觀看之情非虛。
　⒊原審當庭勘驗人安基金會中壢站站內及站外巷道上所設置監
    視錄影器所拍攝之錄影影像，所為之勘驗筆錄暨擷取畫面（
    原審易字卷第243 至245、248、255 至263 、286 至291 頁
    ），可知：
　①【有關勘驗中壢區福州二街46號人安基金會內監視器畫面檔
      案部分】
    【影片撥放器顯示時間00:00:00至00:01:59止：】
  ⑴影片撥放器顯示時間00:00:00，畫面為人安基金會內監視器
    影片之翻拍畫面，房間內擺放三張長桌，身穿深紅色帽T 之
    被告陳彥明與身穿黑色上衣之被告陳光祺圍繞中央長桌坐著
    ，【圖片1-1 】。
  ⑵影片撥放器顯示時間00:00:02，原監視器檔案影片時間軸被
    人為操控滑鼠跳轉，身穿深色外套、光頭之告訴人與被告陳
    彥明、陳光祺一起圍繞中央長桌坐著，告訴人手上拿著紙張
    【圖片1-2 】。
  ⑶影片撥放器顯示時間00:00:04，原監視器檔案影片時間軸被
    人為操控滑鼠跳轉，告訴人起身拿取桌上文具。
  ⑷影片撥放器顯示時間00:00:05，原監視器檔案影片時間軸被
    人為操控滑鼠跳轉，告訴人回到原座位。
  ⑸影片撥放器顯示時間00:00:06原監視器檔案影片時間軸被人
    為操控滑鼠跳轉，告訴人換成白色T 恤，桌上擺著紙張。
  ⑹影片撥放器顯示時間00:00:08，原監視器檔案影片時間軸被
    人為操控滑鼠跳轉，告訴人雙手數鈔票，後將其中數張紙鈔
    放在被告陳光祺面前桌上，被告陳光祺將面前桌上數張鈔票
    收起【圖片1-3 】，告訴人亦將手中剩餘鈔票收起。
  ⑺影片撥放器顯示時間00:00:19，原監視器檔案影片時間軸被
    人為操控滑鼠跳轉，告訴人雙手不時在空中揮舞，似在談論
    。
  ⑻影片撥放器顯示時間00:00:24，原監視器檔案影片時間軸被
    人為操控滑鼠跳轉，被告陳彥明、告訴人手指桌上的眼鏡，
    似在談論。
  ⑼影片撥放器顯示時間00:00:26，原監視器檔案影片時間軸被
    人為操控滑鼠跳轉，被告陳彥明正在書寫面前桌上之紙張【
    圖片1-4 】，被告陳彥明拿取左手邊之藍色文件後繼續書寫
    。告訴人拿取被告陳光祺書寫過的紙張至自己桌面上書寫。
    被告陳光祺、陳彥明、告訴人輪流拿取藍色文件觀看。
    【影片撥放器顯示時間00:02:00至00:10:52止：】
  ⑴影片撥放器顯示時間00:02:00，告訴人繼續書寫紙張。被告
    陳彥明、陳光祺、告訴人三人間輪流有拿取藍色文件觀看、
    手在空中揮舞、站起後座下、手指紙張等動作，似在談論，
    畫面並無異狀。
  ⑵影片撥放器顯示時間00:05:23，告訴人換另一張紙繼續書寫
    ，被告陳彥明、陳光祺、告訴人三人間輪流有拿取藍色文件
    觀看、手在空中揮舞、站起後座下、手指紙張等動作，似在
    談論，畫面並無異狀。
    【影片撥放器顯示時間00:10:53至00:14:15止：】
  ⑴影片撥放器顯示時間00:10:53，告訴人書寫完畢，將兩份紙
    張放在被告陳彥明面前。被告陳彥明各在兩張紙張下方書寫
    【圖片1-5 】。
  ⑵影片撥放器顯示時間00:11:10，告訴人拿出印章及印泥，在
    紙張上嘗試蓋印章，後告訴人在兩旁櫃子徘徊似在尋找東西
    。告訴人離開畫面，後告訴人拿著塑膠袋子回來，從塑膠袋
    子內取出印泥。
  ⑶影片撥放器顯示時間00:11:52，告訴人在兩張紙下方捺印【
    圖片1-6 】。被告陳彥明在兩張紙下方捺印【圖片1-7 】。
  ⑷影片撥放器顯示時間00:12:04，被告陳彥明收取其中一張雙
    方捺印之紙張，將另一張雙方捺印之紙張放在告訴人面前桌
    上。被告陳光祺將藍色文件交給告訴人【圖片1-8 】。
  ⑸影片撥放器顯示時間00:12:13，被告陳彥明從帽T 口袋中取
    出一串鑰匙交給被告陳光祺，被告陳光祺解下一部分鑰匙後
    交給被告陳彥明，被告陳彥明整理後將一支鑰匙放在告訴人
    面前桌上【圖片1-9 】。告訴人在被告陳彥明、陳光祺拆解
    鑰匙串時收拾桌面上紙張、藍色文件等物件，後拿取桌面上
    鑰匙及皮夾後，與被告陳彥明、陳光祺一同走出人安基金會
    。
  ②【有關勘驗人安基金會外街道之監視器畫面檔案部分】
    【影片撥放器顯示時間00:00:00至00:01:25止：】
  ⑴影片撥放器顯示時間00:00:00，畫面為人安基金會外街道，
    畫面右方由近致遠依序為：車庫鐵門、人安基金會出入口、
    轉角、轉角處停放一台黑色機車，畫面左方為柏油馬路【圖
    片3-1 】。
  ⑵影片撥放器顯示時間00:00:00，身穿深紅色帽T 之被告陳彥
    明、白色上衣之告訴人、黑色上衣之被告陳光祺依序走出人
    安基金會出入口，在黑色機車旁徘迴【圖片3-2 】。
  ⑶影片撥放器顯示時間00:00:13，告訴人步行回人安基金會出
    入口後進入，被告陳彥明、陳光祺亦尾隨進入【圖片3-3 】
    。後被告陳彥明、陳光祺走出人安基金會出入口，步行至黑
    車機車旁，其中一人打開黑色機車置物箱【圖片3-4 】。
  ⑷影片撥放器顯示時間00:00:41，告訴人走出人安基金會出入
    口，步行至黑色機車旁，黑色機車置物箱被關上，三人在黑
    色機車旁徘徊似在談論【圖片3-5 】。
  ⑸影片撥放器顯示時間00:00:01:13 ，告訴人徘徊至畫面右上
    方離開攝影範圍，被告陳彥明、陳光祺步行至畫面下方離開
    攝影範圍，黑色機車停留在原處【圖片3-6 】。 　　
  ⒋依前揭勘驗內容所彰顯之情況，可知告訴人與被告2人在談論
    系爭機車之買賣期間，告訴人支付數張鈔票予被告陳光祺，
    被告2人則交付藍色之文件予告訴人，雙方並簽署2份書面，
    被告陳彥明及告訴人更在其上捺印，被告陳彥明與告訴人各
    收執1份書面，被告陳彥明並交付鑰匙1 支予告訴人，嗣被
    告2人與告訴人一同步出人安基金會中壢站。另其等於行至
    人安基金會中壢站外之道路上時，係圍繞著1輛黑色機車交
    談，惟不久被告陳彥明、陳光祺即步行至畫面下方離開攝影
    範圍，黑色機車停留在原處。該等情狀核與告訴人前開指稱
    與被告2人業已完成系爭機車之交易，被告陳彥明、陳光祺
    並將機車之鑰匙、行照等物交予其收受，且將機車留下即步
    行離去等節，俱屬吻合。
　⒌準此，告訴人前揭證稱，其與被告陳彥明、陳光祺於前述時
    、地完成系爭機車之買賣，被告2人並將系爭機車、機車鑰
    匙、行照及保險卡等物交付予其等節，除與原審前揭勘驗之
    內容吻合，復與告訴人於原審審理時仍持有系爭機車之鑰匙
    、行照及保險卡之情事相符；此外，參照證人張秀玲前揭證
    述情節，亦見其明確陳稱，其於108 年5 月12日返回人安基
    金會中壢站時，看見站外多停放1 輛機車，且經告訴人告知
    其購入系爭機車，更出具鑰匙、行照等物予其觀看。衡酌告
    訴人斯時就其嗣後與被告2人因系爭機車買賣乙事而生紛爭
    無從預見，是告訴人殊無向證人張秀玲捏虛其已購入系爭機
    車之必要，且依證人張秀玲所陳，其斯時看見告訴人停放機
    車之地方多1輛機車之情事，更與告訴人陳稱，被告2人於交
    易當下，已將系爭機車交付予其等語，暨前述原審勘驗筆錄
    中所顯現之黑色機車係停放在人安基金會中壢站，而被告2
    人步行離開之情互核相符，堪認告訴人及證人張秀玲前揭所
    陳情節並非虛詞。則被告陳光祺、陳彥明確於108 年5 月12
    日上午9 時許與告訴人，在人安基金會中壢站內就系爭機車
    所完成買賣之交易，期間告訴人交付交付4,000 元予被告陳
    光祺清點，被告陳光祺復將前開款項交與被告陳彥明為收執
    ，隨後被告陳彥明即與告訴人簽立買賣協議書，並交付系爭
    機車鑰匙1 副、行車執照及保險卡予告訴人，嗣雙方一同走
    至人安基金會中壢站外之街道上，被告2人並將系爭機車交
    付給告訴人等節，即堪認定。
　⒍告訴人於108 年5 月12日購入系爭機車後，即將該機車停放
    在人安基金會中壢站外之附近走廊，直至108 年5 月20日系
    爭機車仍留在該處，嗣於108 年5 月21日上午7 時許，告訴
    人始發現系爭機車遭人取走等節，業據告訴人於偵訊暨原審
    審理時證述明確（偵字卷第176頁，原審易字卷第336 頁）
    ，核與證人張秀玲於原審審理時證稱：系爭機車在108年5月
    12日至21日停在那邊，隔一天早上就發現機車不見了，當時
    是我、告訴人及楊明廣一同發現的之情大致相符（原審易字
    卷第343、344頁）。衡酌告訴人與證人張秀玲就發現機車不
    見之確切日期為何，雖有些許之差異，然其等就系爭機車停
    放於數日後，於一日早上發現機車未停在原處之情，彼此證
    述之情吻合，堪信核實。又告訴人既為系爭機車之買家，則
    其就發現系爭機車不見之日期理應特別之注意、重視，是認
    其所陳之係於108 年5 月21日上午7 時許始發現系爭機車未
    在原先停放之地點，應較為精確可採，足徵系爭機車遭人取
    走之時間應為108 年5 月20日至21日上午7 時之期間內某時
    許無訛。
　⒎被告陳彥明供稱系爭機車是其於桃園市○○區○○○路○段
    000 號之東威車業所購入之二手機車，且東威車業在出賣系
    爭機車予其之時僅有交付機車鑰匙1 副之情，核與卷附之東
    威車業回函暨該函所檢附之機車買賣契約書吻合（原審易字
    卷第311 至313 頁），堪認核實。惟被告陳彥明於108 年5 
    月12日上午9 時許，在人安基金會中壢站內，確曾交付系爭
    機車鑰匙1 副予告訴人，而告訴人於原審審理時仍持有系爭
    機車之鑰匙1 副，已據本院論述如前，然被告陳光祺於108 
    年5 月22日晚間6 時44分許，騎乘系爭機車搭載被告陳彥明
    行經桃園市中壢區新中北路與新中一街口時遭告訴人攔停，
    亦於前述，足證被告陳彥明、陳光祺於出賣系爭機車後，其
    2人於108 年5 月20日至21日上午7 時之期間內某時許，前
    往人安基金會中壢站外之附近走廊，將停放於該處之系爭機
    車私自取回之情至明。據此，堪認被告2人除前揭交付予告
    訴人之機車鑰匙1 支外，其等身上仍有留存另一支備用之機
    車鑰匙，否則被告陳光祺焉有可能於108 年5 月22日當天騎
    乘系爭機車搭載被告陳彥明上路之理。足徵，被告2人在出
    售系爭機車予告訴人前確實持有2 支系爭機車之機車鑰匙，
    且被告陳彥明、陳光祺在出賣系爭機車時，未將全部鑰匙交
    付，仍留存一副機車鑰匙以為備用。復依被告2人嗣後私自
    前往人安基金會中壢站外之附近走廊將系爭機車取回之舉，
    足見被告陳彥明、陳光祺在108 年5 月12日收受證人羅俊鑑
    所交付之4,000 元價金時，交付系爭機車之鑰匙1支、行照
    、保險證暨系爭機車予告訴人之舉措，目的為塑造業已完成
    交付系爭機車之外觀，應係為誘使本件告訴人相信系爭機車
    買賣核實真之舉，當屬本件被告二人施用詐術之方式，益見
    被告陳彥明、陳光祺自始即無出賣系爭機車之真意，至為灼
    明。
  ㈢被告陳彥明、陳光祺固以前詞置辯，惟查：
　⒈稽之被告陳彥明警詢時供稱：我於108 年5 月12日9 時許，
    在人安基金會中壢站係有答應出售系爭機車給告訴人，並有
    收取4,000 元，但當下僅有簽約，沒有交付機車、鑰匙及行
    照等物，且關於行照、保險證我之前住在人安基金會中壢站
    時就已經不見了云云（偵字卷第36頁反面至37頁反面）；嗣
    於108年10月24日偵訊時辯稱：當時我僅有簽約及收錢而已
    ，我並沒有交付告訴人任何東西，且關於系爭機車之行照，
    我住在仁安基金會時已經遺失云云（ 他字卷第50至51頁）
    ；另被告陳光祺於同次偵訊時則供稱：交易過程如同被告陳
    彥明所述，且行照早就不見了云云（他字卷第51頁），可見
    被告2人斯時均係辯以，未交付鑰匙、行照、保險卡予告訴
    人，且行照早已遺失云云。惟嗣於108年12月30日接受檢察
    事務官詢問時，經檢察事務官當庭撥放人安基金會之監視器
    錄影畫面時，被告2人旋即一改前詞，改稱該日係有交付行
    照及鑰匙，惟因當日沒有交付機車，遂將鑰匙取回云云（他
    字卷第151頁反面、153頁），另於原審準備程序時，被告陳
    光祺辯稱：當時並沒有交付機車，也沒有交付鑰匙，至於行
    照、保險卡部分，我聽被告陳彥明說，是因為告訴人要試乘
    ，所以交付行照，而保險卡係與行照放在一起，但我不知道
    被告陳彥明有無取回行照及保險卡云云（原審易字卷第234
    頁）；另被告陳彥明於同次準備程序時則辯以：因為告訴人
    要試乘機車，因此我才暫時交付鑰匙、行照及保險卡，告訴
    人試乘後，我有取回鑰匙及機車，至於行照、保險卡部分，
    我忘記拿回來了云云（原審易字卷第237頁），可徵被告陳
    彥明、陳光祺就該日交易系爭機車之狀況為何，前後所陳情
    節，顯然迥異，甚被告2人初始均矢口否認係有交付機車鑰
    匙及行照等物，甚捏虛行照業已遺失之情事，然於檢察事務
    官當庭撥放前述之監視器錄影畫面後，被告陳彥明、陳光祺
    隨即改口，確有交付行照乙情；甚被告2人於偵查時未曾提
    及告訴人試乘系爭機車乙事，然於原審準備程序時，再度更
    異其詞，改稱係因告訴人要試乘，始才交付行照云云，亦徵
    其等之供詞，因訴訟之進行而一再更改，被告2人所辯，已
    見情虛，而難遽信。
　⒉告訴人前揭指陳，核與證人張秀玲所證情節吻合，復與原審
    前述勘驗內容所彰顯之情狀相符，更有告訴人所持有之系爭
    機車之鑰匙、行照及保險卡可資佐證，核屬可信，已詳如前
    述。反觀被告2人，除辯詞反覆，且所辯情節，核與告訴人
    及張秀玲證述情節容有扞格，復與原審前述勘驗所彰顯之情
    狀全然不符。甚者，苟被告陳彥明交付鑰匙僅系為使告訴人
    短暫試乘系爭機車，有何同時交付行照及保險卡之必要，且
    如斯重要之物，又豈會於告訴人試乘後，忘記向告訴人取回
    ，該等辯詞，已然悖於情理；此外，對照前述原審就人安基
    金會中壢站外道路監視器錄影影像所為之勘驗筆錄所示，亦
    見被告2人與告訴人在系爭機車旁談論後，被告2人即步行離
    開畫面，而告訴人亦離開系爭機車旁，若為試乘，被告陳彥
    明、陳光祺理應在旁等候告訴人試乘，以便取回機車，惟 
    依前揭勘驗結果，除見被告2人步行離去，甚未見告訴人有
    何試乘機車之舉，該等情狀與被告陳彥明、陳光祺所辯之情
    ，顯有扞格，反與告訴人所陳，被告2人交付機車乙情吻合
    ，堪認被告2人所辯，核為捏虛卸責之詞，無足憑採。
　㈣末以，被告2人之辯護人固為其等辯稱，證人張秀玲之證詞，
    前後有所矛盾、不一，且其之證詞，部分非親眼見聞，而屬
    傳聞證據，應無證據能力云云。惟查：
　⒈稽之證人張秀玲於偵訊、原審審理時就，被告陳彥明、陳光
    祺與告訴人簽約時，其並不在場，其係之後聽聞告訴人告以
    向被告陳彥明購買系爭機車，並提出機車鑰匙、行照等物予
    其觀視之情，所證明確、一致。是就證人張秀玲該等所述，
    經告訴人告知購買機車，告訴人並提出車鑰匙等節，當屬其
    親身見聞無訛，辯護人指稱該部分之證詞為傳聞證據云云，
    容有誤會，無足憑採。
　⒉供述證據雖然先後不一或彼此齟齬，究竟何者為可採，法院
    非不可本於經驗法則，斟酌其他情形，作合理的比較，定其
    取捨，若其基本事實的陳述與真實性無礙時，仍非不得予以
    採信，非謂一有不符或矛盾，即認其全部均為不可採信。徵
    之證人張秀玲於偵訊陳稱，被告與告訴人交易系爭機車時，
    被告2人已未居住在人安基金會中壢站，且其得辨識系爭機
    車之外觀，惟於原審審理時則稱，其不知道系爭機車買賣時
    ，被告2人是否仍居住在人安基金會中壢站，且現已就系爭
    機車外觀之樣式記憶模糊等語，而有些許不同。惟衡酌人之
    記憶本即因時間推移，而有所記憶模糊亦或疏漏，而本案與
    證人張秀玲實無任何之利害關係，其因而就本案之諸多細節
    ，印象並不深刻，核與常理無悖。此外，參酌證人張秀玲就
    其於108 年5 月12日，曾在人安基金會中壢站外看到多1輛
    機車，經告訴人告知係向被告陳彥明所購入之系爭機車，並
    出示鑰匙等物予其觀視之情，且其見到該輛機車一直停放在
    人安基金會中壢站外附近之處等節，所陳始終一致，而證人
    張秀玲亦無恣意為不實證詞之動機，且其所陳看見人安基金
    會中壢站外停放多1輛機車暨告訴人提出車鑰匙、行照等物
    ，與原審前揭勘驗之情狀，實屬吻合，據此足認，其該等證
    詞非虛，辯護人前開指，全然忽視前情，亦屬無稽。
　㈤從而，被告陳彥明、陳光祺前開辯詞俱不足採，被告2人本件
    犯行事證明確，洵堪認定，應予以依法論科。至被告陳彥明
    、陳光祺聲請函詢東威車業，確認被告2人所持有之系爭機
    車鑰匙究竟為原始鑰匙或打造之備份鑰匙，欲證明買賣尚未
    成立云云。惟不論被告2人自行保留之鑰匙為原始鑰匙抑或
    備份鑰匙，均無礙其等於持有2支鑰匙之狀況下，僅交付予
    告訴人1支鑰匙，並持所留存之鑰匙取走系爭機車之情，自
    無從據此認定，雙方之買賣契約並未成立，自無再行調查之
    必要，予以敘明。　
三、論罪：
　㈠核被告陳光祺、陳彥明所為，均係犯刑法第339 條第1 項之
    詐欺取財罪。
　㈡被告2人就本件犯行，係有犯意聯絡及行為分擔，為共同正犯
    。
四、原判決撤銷部分：
　㈠原審認被告陳光祺、陳彥明罪證明確，予以論罪科刑，固非
    無見。惟查：㈠被告陳光祺、陳彥明業已返還告訴人4,000元
    ，業據被告2人陳述明確，復有告訴人所出具之刑事陳述意
    見狀在卷可按（本院卷第193頁），堪信核實，是量刑基礎
    已有不同，惟原審於量刑時未及審酌前情，已有未洽。㈡被
    告2人既已將前述款項歸還，是已無犯罪所得存在，原審未
    及參酌前情，而諭知被告陳彥明就未扣案之犯罪所得4,000
    元，予以沒收、追徵，亦有未當。是被告2人上訴執前詞否
    認犯行，固無理由，惟原判決既有前述可議之處，即屬無可
    維持，應由本院予以撤銷改判。
　㈡審酌被告陳光祺時值中年、被告陳彥明則正值青壯之年，其2
    人四肢健全，非無謀生之能力，竟不思以正當途徑賺取財物
    ，為圖私利，明知其等並無出賣系爭機車之真意，以前述前
    後交付系爭機車之鑰匙、行照、保險證及系爭機車，隨後又
    私下將系爭機車取回自用之方式訛詐告訴人，其等法治觀念
    淡薄，其等所為實屬不該，應予非難；兼衡被告2人犯後矢
    口否認犯行之犯後態度，惟已返還告訴人4,000元之款項，
    尚未造成告訴人受有重大之經濟損失，暨被告陳光祺自陳高
    中肄業、從事打零工、收入不穩定，現與被告陳彥明同住；
    被告陳彥明自陳高中畢業、打零工維生、收入不穩定，家中
    僅有其與被告陳光祺父子2人之智識程度、家庭生活經濟狀
    況，及被告2人之動機、手段、所造成之損害等一切情狀，
    均量處有期徒刑2月，並均諭知易科罰金之折算標準。
五、被告2人業已將詐欺所得之4,000元款項歸還予告訴人，詳如
    前述，是已無犯罪所在，自不予宣告沒收、追徵。
六、末以，辯護人固請求予以被告2人緩刑之諭知云云。惟被告
    陳光祺、陳彥明自始否認犯行，且於偵查、審理時更數度更
    易其詞，難認確有正視己非、悔悟之意，且雖已返還告訴人
    4,000元之款項，然迄今猶未獲取告訴人之諒解（本院卷第1
    93至195頁），本院衡酌上情，認不宜予以緩刑之諭知。　
據上論斷，應依刑事訴訟法第369條第1項前段、第364條、第299
條第1項前段，判決如主文。
本案經檢察官何嘉仁到庭執行職務。
中　　華　　民　　國　　110 　年　　10　　月　　6 　　日
                  刑事第二十五庭審判長法　官  邱滋杉
                                      法　官  邱瓊瑩
                                      法　官  陳彥年
以上正本證明與原本無異。
不得上訴。
                                      書記官  彭秀玉
中　　華　　民　　國　　110 　年　　10　　月　　7 　　日
附錄：本案論罪科刑法條全文
中華民國刑法第339條
（普通詐欺罪）
意圖為自己或第三人不法之所有，以詐術使人將本人或第三人之
物交付者，處5年以下有期徒刑、拘役或科或併科50萬元以下罰
金。
以前項方法得財產上不法之利益或使第三人得之者，亦同。
前二項之未遂犯罰之。